臺灣彰化地方法院刑事判決
111年度易字第492號
公  訴  人  臺灣彰化地方檢察署檢察官
被      告  林登連

                    住彰化縣○○鄉○○村○○路○○段000巷000號
上列被告因加重竊盜案件，經檢察官提起公訴（110年度偵字第1
1268、13021號），本院判決如下：
    主  文
林登連犯攜帶兇器竊盜罪，處有期徒刑陸月，如易科罰金，以新
臺幣壹仟元折算壹日。未扣案之犯罪所得船錨壹支沒收，於全部
或一部不能沒收或不宜執行沒收時，追徵其價額。
    犯罪事實
一、林連登意圖為自己不法之所有，基於竊盜之單一犯意，攜帶
    客觀上可供兇器使用之老虎鉗1支，在彰化縣芳苑鄉王功漁
    港，先於民國110年7月28日2時13分許，登上林文興所有而
    由林允日所管理之福海文興號(CTR-CW0402)船，拆解該船上
    綁著船錨之繩索未果，又於同日2時14分許，步上緊鄰福海
    文興號(CTR-CW0402)船之林子栢所有之志祥號(CTR-CW0237)
    船，解開志祥號(CTR-CW0237)船上綁著船錨之繩索後，竊取
    該船錨得手，再手持該船錨，於同日2時16分許，步行至前
    揭福海文興號(CTR-CW0402)船上綁著船錨之繩索處，繼續拆
    解該繩索，並自其左側褲子口袋內取出老虎鉗1支，持以解
    開繩索後，拖動繩索原所繫綁之船錨之際，遭海洋委員會海
    巡署中部分署王功安檢所隊員發現而未能竊得該船錨。
二、案經彰化縣警察局芳苑分局報告臺灣彰化地方檢察署檢察官
    偵查起訴。　　
　　理  由
一、按「被告以外之人於審判外之陳述，雖不符前4條之規定，
    而經當事人於審判程序同意作為證據，法院審酌該言詞陳述
    或書面陳述作成時之情況，認為適當者，亦得為證據。」，
    刑事訴訟法第159條之5第1項定有明文。查證人林子栢、林
    允日、黃韋霖、林振慶於警詢之證述，雖屬審判外之陳述，
    然檢察官、被告林登連均同意其證據能力（見本院卷第49頁
    ），本院審酌上開證據均非屬違法取得之證據，復經本院於
    審判期日就上開證據進行調查、辯論，依法具有證據能力，
    合先敘明。
二、認定犯罪事實之證據及理由
  ㈠訊據被告對於前揭犯罪事實坦承不諱（見本院卷第52、55、5
    6頁），且經證人林子栢（見13021號卷第13至15頁）、林允
    日（見11268號卷第13至15頁）、黃韋霖（見13021號卷第85
    至89頁反面）、林振慶（見11268號卷第21至23頁）於警詢
    中證述明確，並有卷附監視器畫面翻拍照片（見11268號卷
    第25至31頁）、指認犯罪嫌疑人紀錄表（見11268號卷第33
    至37頁）、車輛詳細資料報表（見13021號卷第113頁）可稽
    ，復經本院勘驗監視器畫面甚明，製有勘驗筆錄及畫面翻拍
    照片可佐（見本院卷第49至51頁），前揭犯罪事實，應可認
    定。
  ㈡被告解開林子栢所有之志祥號(CTR-CW0237)船上綁著船錨之
    繩索，竊取該船錨後，手持該船錨離開原地再步行至福海文
    興號(CTR-CW0402)船上拆解該船上綁著船錨之繩索，被告所
    竊取志祥號(CTR-CW0237)船上之船錨，顯然已移入自己實力
    支配之下，此部分竊盜行為，應已達於既遂，蒞庭檢察官亦
    同此意見（見本院卷第52頁），起訴書認屬未遂，尚有未合
    ，併此指明。
　㈢綜上，被告前揭犯行已可認定。本案事證明確，應依法論科
    。
三、論罪科刑及沒收
　㈠就被告竊取福海文興號(CTR-CW0402)船之船錨部分，係犯刑
    法第321條第2項、第1項第3款之攜帶兇器竊盜未遂罪；就竊
    取志祥號(CTR-CW0237)船之船錨部分，係犯刑法第321條第1
    項第3款之攜帶兇器竊盜罪。起訴書就被告竊取林子栢之志
    祥號(CTR-CW0237)船錨部分，認係犯刑法第321條第2項、第
    1項第3款之攜帶兇器竊盜未遂罪，尚有未洽，已如前述，惟
    此僅係既、未遂之異，毋庸變更起訴法條(最高法院104年度
    台上字第452號判決參照)（本院已告知被告此部分罪名，無
    礙被告之防禦）。
  ㈡按按刑法第55條所謂一行為觸犯數罪名者，從一重處斷，即
    學理上所謂想像競合犯，係指行為人以一個意思決定發為一
    個行為，而侵害數個相同或不同之法益，本係具備數個犯罪
    構成要件，成立數個罪名，因其行為祇有一個，刑法上從一
    重處斷，並依一行為僅應受一次審判之原則，自僅能具一個
    刑罰權而為評價，亦即具備數個犯罪構成要件，基於一個意
    思並出於一個行為，而競合為一罪而言；若對於另一犯罪係
    各別起意，而行為亦不止一個，各罪均能獨立，而無裁判上
    一罪或實質上一罪之情形，即非想像競合犯，應為數罪併罰
    （最高法院97年度台上字第2008號判決意旨參照）。又行為
    人實施犯罪之時地，在自然意義上雖非完全一致，但仍有部
    分合致，且犯罪目的單一，依一般社會通念，認應評價為一
    罪方符合刑罰公平原則，如予數罪併罰，反有過度處罰之疑
    ，與人民法律感情亦未契合，故於刑法廢除牽連犯及連續犯
    後，應依個案情狀，考量一般社會通念及刑罰公平原則，適
    度擴張一行為概念，論以接續犯或一行為觸犯數罪名之想像
    競合犯，方屬適當（最高法院97年度台上字第1880號判決意
    旨參照）。本案被告上開竊盜行為，係於密切接近之時間、
    地點所為，顯係基於單一竊盜犯意下所實施，屬一行為同時
    觸犯數罪名之想像競合犯，應依刑法第55條規定，從一重以
    犯刑法第321條第1項第3款之攜帶兇器竊盜罪處斷。起訴書
    認應分論併罰，容有過度評價之嫌，尚有未洽，併此指明。
　㈢被告前於108年間，因不能安全駕駛之公共危險案件，經法院
    判處有期徒刑2月，於109年2月17日易科罰金執行完畢乙節
    ，已據檢察官提出卷附刑案資料查註紀錄表、臺灣高法院被
    告前案紀錄表為證，是被告於有期徒刑執行完畢後5年內故
    意再犯本案有期徒刑以上之罪，為累犯，應可認定。惟檢察
    官固主張：被告對刑罰反應較低，本案並無加重最輕本刑過
    苛之情形等情，而認應予加重。然按刑法第47條第1項規定
    ：「受徒刑之執行完畢，或一部之執行而赦免後，5年以內
    故意再犯有期徒刑以上之罪者，為累犯，加重本刑至二分之
    一。」，有關累犯加重本刑部分，雖不生違反憲法一行為不
    二罰原則之問題，惟其不分情節，基於累犯者有其特別惡性
    及對刑罰反應力薄弱等立法理由，一律須加重最低本刑，致
    生行為人所受之刑罰超過其所應負擔罪責之個案，其人身自
    由因此遭受過苛之侵害部分，對人民受憲法第8條保障之人
    身自由所為限制，不符憲法罪刑相當原則，牴觸憲法第23條
    比例原則（108年2月22日司法院釋字第775號解釋意旨參照
    ）。本院考量被告所犯構成累犯之前案與本案罪質有異，犯
    罪手段亦屬有別，難認其對於本案犯行具有累犯之特別惡性
    ，復參諸構成累犯之前案係經易科罰金執行完畢，足徵其刑
    罰反應力尚難與實際入監接受監獄教化措施之情形相提並論
    ，故認於其所犯加重竊盜罪之法定刑度範圍內，審酌各項量
    刑事由後，已足以充分評價被告所應負擔罪責，尚無加重法
    定最低本刑之必要，爰不加重其法定最低本刑，以符罪刑相
    當原則及比例原則。
　㈣爰以行為人之責任為基礎，審酌被告不思以正途獲取財物，
    貪圖不法利益而為本案犯行，任意侵害他人財產法益，欠缺
    法治觀念，實該非難，並兼衡其犯後終能坦承犯行，所竊取
    之財物價值尚非甚鉅，暨被告自陳係國中畢業學歷，從事油
    漆工，有父親、哥哥，母親已經過世，未婚，罹患憂鬱症
　　就診中等語之智識程度、家庭生活狀況等一切情狀，量處如
    主文所示之刑，並諭知易科罰金之折算標準。
　㈤沒收部分
  ⒈被告竊取林子栢所有志祥號(CTR-CW0237)船之船錨部分，已
    經既遂，該船錨為其犯罪所得，且未發還被害人林子栢，此
    觀諸被害人林子栢筆錄記載甚明（見13021號卷第15頁），
    應依刑法第38條之1第1項前段、第3項規定，宣告沒收，於
    全部或一部不能沒收或不宜執行沒收時，追徵其價額。　
　⒉被告持以行竊之老虎鉗1支，尚無證據證明為被告所有，且未
    扣案，取得該物亦非難事，倘予宣告沒收，耗損後續執行程
    序資源，對刑罰之一般預防或特別預防助益甚微，對被告之
    不法、罪責評價亦不生重大影響，認無刑法上重要性，是不
    予宣告沒收。　
據上論斷，應依刑事訴訟法第299條第1項前段，判決如主文。
本案經檢察官童志曜提起公訴，檢察官鄭安宇到庭執行職務。
中　　華　　民　　國　　111 　年　　7 　　月　　26　　日
              刑事第三庭  法  官  蘇品樺
以上正本證明與原本無異。
如不服本判決應於收受送達後20日內向本院提出上訴書狀，並應
敘述具體理由；其未敘述上訴理由者，應於上訴期間屆滿後20日
內向本院補提理由書（均須按他造當事人之人數附繕本）「切勿
逕送上級法院」。
告訴人或被害人對於判決如有不服具備理由請求檢察官上訴者，
其上訴期間之計算係以檢察官收受判決正本之日期為準。
中　　華　　民　　國　　111 　年　　7 　　月　　26　　日
                          書記官  彭品嘉  
附錄論罪科刑法條
中華民國刑法第321條
犯前條第1項、第2項之罪而有下列情形之一者，處6月以上5年以
下有期徒刑，得併科50萬元以下罰金：
一、侵入住宅或有人居住之建築物、船艦或隱匿其內而犯之。
二、毀越門窗、牆垣或其他安全設備而犯之。
三、攜帶兇器而犯之。
四、結夥三人以上而犯之。
五、乘火災、水災或其他災害之際而犯之。
六、在車站、港埠、航空站或其他供水、陸、空公眾運輸之舟、
    車、航空機內而犯之。
前項之未遂犯罰之。